【裁判字號】    95,訴,1676
【裁判日期】    951106
【裁判案由】    違反槍砲彈藥刀械管制條例
【裁判全文】
臺灣臺中地方法院刑事判決              95年度訴字第1676號
公  訴  人  臺灣臺中地方法院檢察署檢察官
被      告  戊○○
上列被告因違反槍砲彈藥刀械管制條例案件，經檢察官提起公訴
（94年度偵字第16590號），本院判決如下：
    主  文
戊○○無罪。
    理  由
一、公訴意旨略以：被告戊○○於不詳時間、在不詳地點取得具
    有殺傷力、口徑５．５６ｍｍ之制式步槍子彈五十顆，即基
    於持有子彈之犯意，未經許可而持有前開具殺傷力之子彈，
    並將上開制式子彈置放於其所有之車號３Ｆ－７５２９號自
    小客車內。嗣於九十四年五月五日零時五分，戊○○駕駛上
    開自小客車行至台中縣大甲鎮○○路二四四號前停車，旋即
    下車進入台中縣大甲鎮○○路二四一號屋內，斯時恰為警持
    臺中地方法院聲搜字第一九七○號搜索票欲進入台中縣大甲
    鎮○○路二四一號屋內進行搜索，被告戊○○即乘隙逃逸，
    經警在上開自小客車內查獲上開制式子彈，始查知上情，因
    認被告涉犯槍砲彈藥刀械管制條例第十二條第四項之非法持
    有子彈罪嫌等語。
二、按犯罪事實應依證據認定之，無證據不得認定其犯罪事實；
    不能證明被告犯罪者，應諭知無罪之判決，刑事訴訟法第一
    百五十四條第二項、第三百零一條第一項分別定有明文。又
    認定不利於被告之事實，須依積極證據，苟積極證據不足為
    不利於被告事實之認定時，即應為有利於被告之認定，更不
    必有何有利之證據。另按事實之認定，應憑證據，如未能發
    現相當證據，或證據不足以證明，自不能以推測或擬制之方
    法，以為裁判基礎；又認定犯罪事實，所憑之證據，雖不以
    直接證據為限，間接證據亦包括在內，然無論直接或間接證
    據，其為訴訟上之證明，須於通常一般之人均不致於有所懷
    疑，而得確信其為真實之程度者，始得據之為有罪之認定，
    倘其證明尚未達到此一程度，而有合理性懷疑之存在時，即
    無從為有罪之認定，最高法院三十年上字第八一六號判例、
    四十年台上字第八六號判例、三十年上字第一八三一號判例
    、七十六年台上字第四九八六號判例分別著有明文可資參照
    。又刑事訴訟法第一百六十一條已於九十一年二月八日修正
    公布，其第一項規定：檢察官就被告犯罪事實，應負舉證責
    任，並指出證明之方法。因此，檢察官對於起訴之犯罪事實
    ，應負提出證據及說服之實質舉證責任。倘其所提出之證據
    ，不足為被告有罪之積極證明，或其指出證明之方法，無從
    說服法院以形成被告有罪之心證，基於無罪推定之原則，自
    應為被告無罪判決之諭知（最高法院九十二年台上字第一二
    八號判例參照）。
三、公訴人認被告涉有上開罪嫌，無非以（一）被告於警詢中本
    供稱係將上開汽車借給綽號為「豬肉宗」之人，另有綽號為
    「漢中」之人可資證明借車一事，惟均不知「豬肉宗」、「
    漢中」之真實姓名年籍，只知道「漢中」住在苑裡等語。然
    於偵查中又改稱是將車借給丙○○及王文忠二人使用，王文
    忠住在新社云云，其先後辯稱不一，已有可疑。（二）丙○○被警方於九十四年五月五日零時五分在台中縣大甲鎮○○
    路二四一號執行搜索當場查獲涉嫌施用毒品犯行而被帶回大
    甲分局大甲派出所製作筆錄，訊問時間係自當日凌晨四時十
    分起至五時三十分止，而被告亦於同日凌晨五時許經由其父
    親陪同前往派出所，此經證人即查獲之員警李志權證述屬實
    ，當時丙○○既然也在派出所內，且被告自承與丙○○認識
    很久，很早就知道丙○○之本名，則被告所稱「豬肉宗」之
    人苟為丙○○，為何不當面指認？為何尚須辯稱不知「豬肉
    宗」之真實姓名年籍？再依證人即查獲員警李志權證稱：當
    時現場所見開車者為一穿黑色上衣之人，但已乘隙逃逸等語
    ，正核與被告警詢中自承於九十四年五月四日晚間所穿亦為
    黑色上衣等情相符。
    （三）證人即大甲派出所所長林麒麟結稱：查獲後當日凌晨
    有打電話給車號３Ｆ－７５２９號自小客車車主即被告戊○○，結果是被告之母乙○○所接聽並答稱被告已出門尚未回
    家乙節屬實，亦足證被告辯稱當晚係在住處睡覺等情與事實
    不符，而證人乙○○雖嗣後證稱被告當晚係在家裡睡覺，且
    亦向來電之員警稱被告在家等語，然又證稱伊將住處大門上
    鎖就睡了，只有伊有鑰匙，沒有鑰匙無法開門，當晚戊○○
    亦未叫醒伊等情，則被告如何在其住處將車借給丙○○及王
    文忠？又乙○○為何不請在家之被告前來接聽警方電話？堪
    認證人乙○○所言被告當晚在家一語無非出於親情間迴護之
    詞，實難採信。（四）扣案之子彈五十顆彈經送內政部警政
    署鑑驗後，認均係口徑５．５６ｍｍ之制式步槍子彈，認均
    具殺傷力，此有內政部警政署刑事警察局九十四年六月六日
    刑鑑字第○九四○○八六三六五號槍彈鑑定書一份附卷可稽
    等情為其論據。
四、訊據被告固坦承上開自小客車平日為伊個人所使用，惟堅決
    否認有持有上開制式子彈之犯行，辯稱：伊於九十四年五月
    四日晚上十一點多時將上開自小客車借給丙○○、王文忠使
    用，而警方於九十四年五月五日凌晨打電話給伊欲告知上開
    自小客車被扣押時，伊正在家裡睡覺，當時伊之母親乙○○
    亦知道伊在家裡睡覺，但不知伊之上開自小客車借予他人使
    用，直至乙○○接完電話而伊起床後，乙○○始知悉伊之上
    開自小客車已借予他人使用等語。經查：
（一）證人即大甲派出所所長林麒麟雖於偵查及審理中證稱：查
      獲後當日凌晨有打電話給車號３Ｆ－７５２９號自小客車
      車主即被告戊○○，結果是被告之母乙○○所接聽並答稱
      被告不在家等語。惟證人乙○○於偵查中證稱：被告當晚
      係在家裡睡覺，且接到電話後上樓把被告叫起來並問是怎
      麼回事等語。證人林麒麟既係於當日凌晨證人已經睡著之
      後才打電話至被告家中詢問被告是否在家，則證人乙○○
      是否因剛睡醒而隨口對證人林麒麟說被告不在家，嗣後再
      上樓將被告叫醒並問是怎麼回事，應非無可能，再者，證
      人即被告之母乙○○另於偵訊中證稱：伊將住處大門上鎖
      就睡了，只有伊有鑰匙，被告沒有鑰匙，當晚戊○○亦未
      叫醒伊等語。然而，衡諸常情，一般住居所之大門應係由
      門內鎖上，而欲自住居所外部進入屋內始須持鑰匙開鎖，
      若欲自屋內外出，並無須使用鑰匙開鎖即可開啟大門外出
      。因此，被告雖沒有住處大門鑰匙，亦僅係無法自住處外
      進入屋內，而非不能自屋內經由大門外出。是被告應可能
      將住處大門打開且不使之關上，外出將上開自小客車借予
      他人使用，再回到屋內將大門上鎖。難認定證人乙○○所
      言被告當晚在家等語係出於親情間迴護之詞。
（二）又於查獲當日在場埋伏之員警即證人李志權證稱：當時現
      場所見開車者為一穿黑色上衣之人，但已乘隙逃逸，體型
      跟被告差不多，但無法確定是不是被告，且當場採驗不到
      指紋等語，而被告於警詢中雖亦自承於九十四年五月四日
      晚間所穿為黑色上衣，然現場既未採得被告之指紋，員警
      亦未指證被告確為當天駕駛上開自用小客車至現場之人，
      實無法僅憑當日之穿著均為黑色上衣及體型相像乙節，即
      認定九十四年五月五日零時五分駕駛上開自小客車行至台
      中縣大甲鎮○○路二四四號前停車，旋即下車進入台中縣
      大甲鎮○○路二四一號屋內，而於警方持搜索票欲進入台
      中縣大甲鎮○○路二四一號屋內進行搜索時乘隙逃逸之穿
      著黑色上衣之人即係被告，更無法遽以此認定警方於上開
      自小客車內扣得之口徑５．５６ｍｍ之制式步槍子彈即係
      被告所持有。
（三）再查：被告於當日下午三時十分起於警詢中即供稱：係將
      上開汽車借給綽號為「豬肉宗」之人，另有綽號為「漢中
      」之人可資證明借車一事等語，並於嗣後查知上開綽號「
      豬肉宗」、「漢中」之人之真實姓名分別為丙○○及甲○○，有警訊筆錄一份及丙○○、甲○○之口卡附卷可憑，
      而丙○○、甲○○與被告熟識並均曾向被告借過上開自用
      小客車，業據證人甲○○到庭結證明確，是以被告有將上
      開自用小客車借給他人之前例，自不得僅憑被告係上開自
      用小客車之所有人即認定車上所有物品均屬被告所有。
（四）復查：九十四年五月五日凌晨零時三十分，在台中縣大甲
      鎮○○路二四一號查獲之人有庚○○、丁○○、丙○○、
      己○○四人，有九十四年五月五日台中縣警察局大甲分局
      刑案現場初步勘查報告一份、九十四年度聲搜字第一六一
      七號搜索票、搜索扣押筆錄、扣押物品目錄表各一份在卷
      可憑，而在上開現場遭查獲之丙○○，其綽號為「豬肉宗
      」，業據證人甲○○到庭結證明確，且當天在上開搜索現
      場同遭員警查獲之人即證人庚○○亦到庭結證稱：不認識
      被告，也沒有在現場看到被告等語，衡諸常情，倘被告係
      當日駕駛上開自用小客車進入搜索現場之人，當日在場遭
      員警查獲之人應看到被告進入現場，惟尚無任何證人得以
      證明被告進入上開現場，而恰好被告所指借車之人復在現
      場遭查獲，則該自用小客車自有可能係丙○○熟識之他人
      駕駛至現場。
（五）末查：本件被告戊○○制作警訊筆錄之時間係九十四年五
      月五日下午三時十分至四時三十分，而丙○○制作筆錄之
      時間係九十四年五月五日凌晨四時十分至五時三十分，有
      上開警訊筆錄各一份在卷可憑，上開制作筆錄之時間沒有
      重疊之情形，難以認定被告在台中縣警察局大甲派出所內
      有遇到丙○○，自無可能指認丙○○即為借車之人，又縱
      令被告於上開警詢時間在上開派出所內看到丙○○在場，
      則被告既與丙○○係朋友，基於維護朋友之情誼而未當面
      指認丙○○並供稱不知綽號「豬肉宗」之真實姓名年籍，
      尚屬人之常情。自不得僅憑被告於警詢中不指認丙○○及
      供稱不知綽號「豬肉宗」之真實姓名年籍等情，即認定警
      方於上開自小客車內扣得之口徑５．５６ｍｍ之制式步槍
      子彈係被告所持有。
五、綜上所述，本件不能證明被告犯罪，此外，本院復查無其他
積極證據足資認定被告有前揭公訴人所指持有子彈之犯行，揆諸
上開說明意旨，自應依法為被告無罪之判決。
據上論斷，應依刑事訴訟法第三百零一條第一項前段，判決如主
文。
本案經檢察官辛○○到庭執行職務
中    華    民    國    95    年    11    月    6     日
                  刑事第十五庭 審判長法  官  曾佩琦
                                     法  官  周瑞芬
                                     法  官  陳如玲
以上正本證明與原本無異。
如不服本判決，應於收受送達後10日內向本院提出上訴書狀（應
附繕本）。
                                     書記官  楊賀傑
中    華    民    國    95    年    11    月    6     日


司法院資訊處製作；財團法人民間司法改革基金會備份。
